臺灣臺北地方法院刑事判決
110年度訴字第372號
公  訴  人  臺灣臺北地方檢察署檢察官
被      告  吳孟京


指定辯護人  本院公設辯護人曾德榮    
上列被告因違反毒品危害防制條例案件，經檢察官提起公訴（11
0年度偵字第6807號），本院判決如下：
    主  文
吳孟京販賣第二級毒品，處有期徒刑貳年拾月。
扣案如附表編號1所示之物沒收。
未扣案之犯罪所得新臺幣肆萬參仟元沒收，於全部或一部不能沒
收或不宜執行沒收時，追徵其價額。
    事  實
一、吳孟京明知甲基安非他命係毒品危害防制條例第2條第2項第
    2款所列管之第二級毒品，依法不得販賣，竟意圖營利，基
    於販賣第二級毒品甲基安非他命以牟利之犯意，利用所持用
    如附表編號1支手機連結網際網路，以通訊軟體confide（暱
    稱：京爺）與許右承聯繫毒品交易，遂相約於民國109年9月
    29日晚上10時至11時許，在臺北市○○區○○路000號前，吳孟
    京以新臺幣（下同）43,000元之代價當場將甲基安非他命14
    公克交付予許右承，交易方式先由許右承當場交付現金36,0
    00元，嗣後許右承再以其名下中國信託銀行帳戶0000000000
    00號帳戶匯款至吳孟京名下國泰世華銀行000000000000號帳
    戶內，而完成販賣第二級毒品交易。嗣吳孟京於110年2月2
    日下午4時20分許，為警持本院核發之搜索票在新北市○○區○
    ○路000巷00號15樓之居所扣得如附表所示之物，始悉上情。
二、案經臺灣臺北地方檢察署檢察官指揮臺北市政府警察局大安
    分局偵查起訴。
    理  由
壹、證據能力：
一、供述證據部分：
    被告以外之人於審判外之言詞或書面陳述，除法律有規定者
    外，不得作為證據，刑事訴訟法第159條第1項定有明文。被
    告以外之人於審判外之陳述，雖不符刑事訴訟法第159條之1
    至第159條之4之規定，而經當事人於審判程序同意作為證據
    ，法院審酌該言詞陳述或書面陳述作成時之情況，認為適當
    者，亦得為證據；當事人、代理人或辯護人於法院調查證據
    時，知有第159條第1項不得為證據之情形，而未於言詞辯論
    終結前聲明異議者，視為有前項之同意，刑事訴訟法第159
    條之5亦有明文。查本判決所引用之各該被告以外之人於審
    判外之陳述，被告吳孟京及其辯護人於本院準備程序同意具
    有證據能力（見本院卷一第173頁），復於辯論終結前亦未
    對該等證據之證據能力聲明異議，本院審酌前開陳述作成時
    之情況，並無違法取證之瑕疵，亦認以之作為證據為適當，
    是本案其餘被告以外之人於審判外之言詞或書面陳述等供述
    證據，依前開法條意旨，自均得為證據，合先敘明。
二、非供述證據部分：
    至卷內所存經本判決引用為證據之非供述證據部分，經核與
    本件待證事實均具有關聯性，且無證據證明係違反法定程序
    所取得，依刑事訴訟法第158條之4反面解釋，均有證據能力
    。
貳、認定犯罪事實所憑之證據及理由：
一、上開犯罪事實，業據被告於警詢、偵查及本院審理中均坦承
    不諱（見110偵6807號卷第13頁、第99頁、本院卷二第71至7
    2頁），核與證人許右承證述情節大致相符（見110偵6807號
    卷第25頁、第34至35頁、第114至117頁、第131至133頁、本
    院卷二第59至64頁），並有指認犯罪嫌疑人紀錄表及真實年
    籍對照表、本院核發之搜索票、臺北市政府警察局大安分局
    110年2月2日搜索扣押筆錄、扣押物品目錄表、許右承之匯
    款紀錄、許右承中國信託銀行公館分行存摺封面影本、被告
    之國泰世華銀行之開戶資料暨交易明細表、被告與許右承之
    通訊軟體confide個人資料、現場蒐證照片、證物照片、中
    國信託商業銀行股份有限公司110年5月19日中信銀字第1102
    24839131631號函暨其附件、國泰世華商業銀行存匯作業管
    理部110年5月28日國世存匯作業字第1100082677號函暨其附
    件在卷可證（見110偵6807號卷第37至39頁、第41頁、第43
    至46頁、第47頁、第65頁、第67頁、第69至71頁、第73頁、
    第75至79頁、第149至153、159至161頁、本院卷一第103至1
    19頁、第133至141頁），復有如附表所示之物扣案可佐。足
    認被告上開任意性自白與事實相符，故此部分之事實，首堪
    認定。
二、又按販賣毒品既係違法重罪行為，當非可公然為之，而每次
    買賣之價量，可能隨時依雙方關係深淺、資力、需求量及對
    行情之認知、來源是否充裕、查緝是否嚴謹、購買者被查獲
    時供述購買對象之可能風險之評估等情形，而異其標準，非
    可一概而論，除被告坦承犯行或價量俱臻明確外，難察得實
    情。況依一般民眾普遍認知，毒品價格非低、取得不易，且
    毒品之非法交易，向為政府查禁森嚴且重罰不寬貸，依照常
    理，苟無利可圖，應無甘冒被查緝法辦重刑之危險，平白無
    端從事販毒之交易，是以有償販賣毒品者，除非另有反證，
    證明其出於非營利之意思而為，尚難因無法查悉其買進、賣
    出之差價，而推諉無營利之意思（最高法院100年度台上字
    第5078號判決意旨參照）。又按販賣毒品行為之處罰基礎，
    主要在於行為人將持有之毒品讓與他人使之擴散，並取得對
    價；與販賣規模、動機無涉；其實際上是否因而獲利，以及
    所獲之利益究竟是來自價差、量差或品質異差，均非所問（
    最高法院109年度台上字第2508號判決意旨參照）。經查，
    被告與許右承之毒品交易型態，與一般販賣毒品之買賣交易
    型態並無二致，客觀上已該當毒品交易之實行，而被告係智
    識正常、具社會經驗之成年人，對於毒品交易為政府檢警機
    關嚴予取締之犯罪，法律就此設有重典處罰等情，當知之甚
    稔。且依證人許右承於本院審理時證稱：我跟被告只有在通
    訊聯絡，平常都沒有在講話，幾乎都淡淡的盡量速戰速決等
    語（見本院卷二第61頁），足認被告與許右承間並無何等特
    殊情誼，衡諸常情，茍非有利可圖，被告實無甘冒販毒重罪
    風險，花費勞力、時間、費用，將所持有之毒品僅以購入價
    格更行轉售而不求利得之理。且被告亦自承因販賣第二級毒
    品甲基安非他命而獲取43,000元對價等語（見本院卷二第71
    頁），綜上各情，足證被告確有藉由販賣本案毒品而取得利
    益之營利意圖甚明。
三、綜上，本件事證明確，被告犯行堪以認定，應予依法論科。
參、論罪科刑：
一、論罪部分：　
　㈠按甲基安非他命係毒品危害防制條例第2條第2項第2款所列管
    之第二級毒品，依法不得販賣或持有，是核被告所為，係犯
    毒品危害防制條例第4條第2項之販賣第二級毒品罪。被告販
    賣第二級毒品甲基安非他命前，持有第二級毒品甲基安非他
    命之低度行為，為販賣之高度行為所吸收，不另論罪。
　㈡刑之減輕部分：
　⒈毒品危害防制條例第17條第2項：
　　按犯毒品危害防制條例第4條至第8條之罪於偵查及歷次審判
    中均自白者，減輕其刑，毒品危害防制條例第17條第2項定
    有明文。查被告就上開販賣第二級毒品之犯行，均於警詢、
    偵查及本院審理中均自白不諱，業如前述，爰依該條規定減
    輕其刑。
  ⒉刑法第59條：
　⑴按刑法第59條減輕其刑之規定，須犯罪情狀另有其特殊之原
    因與環境等，在客觀上足以引起一般同情，認為即予宣告法
    定最低刑期，猶嫌過重者，始有其適用，此亦屬事實審法院
    得依職權審認、裁量之事項。刑法第59條所謂「犯罪之情狀
    」顯可憫恕，與刑法第57條所稱之審酌「一切情狀」，二者
    意義雖有不同，惟於裁判上酌量減輕其刑時，本應就犯罪一
    切情狀（包括刑法第57條所列舉之10款事項），予以全盤考
    量，審酌其犯罪有無可憫恕之事由，以為判斷，故適用第59
    條酌量減輕其刑時，並不排除第57條所列舉10款事由之審酌
    ，倘法院就犯罪一切情狀全盤考量，並敘明被告犯罪之情狀
    顯可憫恕，認科以最低度刑仍嫌過重，且其裁量權之行使未
    見有濫用或不當者，即有其適用（最高法院107年度台上字
    第4440號刑事判決意旨參照）。次按販賣第二級毒品罪之法
    定刑為「無期徒刑或10年以上有期徒刑，得併科新臺幣1千5
    百萬元以下罰金」，毒品危害防制條例第4條第1項定有明文
    。然同為販賣第二級毒品之人，其原因動機不一，犯罪情節
    未必盡同，其運輸行為所彰顯之主觀惡性亦非可等量齊觀，
    法律科處此類犯罪，所設之法定最低本刑卻同為「死刑或無
    期徒刑」，不可謂不重，於此情形，倘依其情狀處以較輕之
    徒刑，即足以懲儆，並可達防衛社會之目的者，自非不可依
    客觀之犯行與主觀之惡性二者加以考量其情狀，是否有可憫
    恕之處，適用刑法第59條之規定酌量減輕其刑，期使個案裁
    判之量刑，能斟酌至當，符合比例原則。
　⑵經核，被告本件販賣第二級毒品甲基安非他命之犯行固值非
    難，然依照卷內證據資料所示，其販賣毒品之犯行僅有1次
    ，交易對象僅有1人，實與一般大盤毒梟鉅額高價謀利之交
    易模式、惡性尚難比擬，綜合考量被告客觀犯行及主觀惡性
    、犯罪情節、犯罪所生損害等一切情狀，衡酌雖已依毒品危
    害防制條例第17條第2項減輕其刑，然若科以減輕其刑後之
    最低刑度，難謂符合罪刑相當性及比例原則，犯罪情狀尚有
    可憫之處，爰依刑法第59條規定酌減其刑。
  ⒊綜上，被告本件販賣第二級毒品之犯行，同時有毒品危害防
    制條例第17條第2項、刑法第59條減輕其刑規定的適用，依
    照刑法第70條規定，應遞減之。　　
二、科刑部分：
    爰以行為人之責任為基礎，審酌被告正值青年，不思循正途
    賺取財物，明知政府對於毒品之危害性廣為宣導，對於毒品
    之危害及販賣毒品之違法性，應有明確之認識，猶無視法令
    禁制，為貪圖小利，竟販賣第二級毒品甲基安非他命，非但
    助長毒品、禁藥氾濫之風，更危害他人身心健康及社會秩序
    ，孳生社會犯罪問題，所為實應予非難，惟念及被告於犯後
    坦承犯行，犯後態度尚可，且本案販賣次數僅有1次、販賣
    對象僅許右承1人等犯罪情節，並斟酌被告販賣第二級毒品
    甲基安非他命之動機、目的、手段及其所獲取之代價，暨參
    以被告於本院審理時自陳在家裡的麵店工作，扣掉每月要給
    家中的2萬元可獲取月薪3至4萬元、家中有母親及3位哥哥之
    家庭經濟狀況、高中畢業之智識程度，並考量公訴人、被告
    及辯護人對於科刑範圍之意見及如臺灣高等法院被告前案紀
    錄表所示之素行等一切情狀，量處如主文所示之刑。
肆、沒收部分：
一、扣案如附表編號1所示之手機、附表編號2所示之金融卡：
　㈠按犯毒品危害防制條例第4條至第9條、第12條、第13條或第1
    4條第1項、第2項之罪者，其供犯罪所用之物，不問屬於犯
    罪行為人與否，均沒收之，毒品危害防制條例第19條第1項
    定有明文。又按宣告前二條之沒收或追徵，有過苛之虞、欠
    缺刑法上之重要性、犯罪所得價值低微，或為維持受宣告人
    生活條件之必要者，得不宣告或酌減之，刑法第38條之2第2
    項另有明文。
　㈡經查，扣案如附表編號1所示之手機，係供被告犯本案販賣第
    二級毒品甲基安非他命時，用以與許右承聯繫所用之物，為
    被告供承在案（見本院卷二第69頁），是應依毒品危害防制
    條例第19條第1項之規定，不問屬於犯罪行為人與否，予以
    宣告沒收。
　㈢至扣案如附表編號2所示之金融卡，雖為供被告販賣毒品收款
    之用，為被告自承在卷（見本院卷二第69頁），然金融卡隨
    時可以申請補發，沒收無法達到嚇阻犯罪之功用，應認無刑
    法上之重要性，故依刑法第38條之2第2項之規定，不予宣告
    沒收。
二、犯罪所得部分：
　㈠按犯罪所得，屬於犯罪行為人者，沒收之；沒收，於全部或
    一部不能沒收或不宜執行沒收時，追徵其價額，刑法第38條
    之1第1項前段、第3項定有明文。
　㈡查被告販賣第二級毒品甲基安非他命予許右承，受有43,000
    元之犯罪所得，業經前述，然被告上述販賣毒品之犯罪所得
    ，並未扣案，爰依刑法第38條之1第1項前段規定宣告沒收，
    於全部或一部不能沒收或不宜執行沒收時，依同條第3項規
    定，追徵其價額。　
三、至其餘扣案如附表編號3至7之毒品、電子磅秤、手機，並無
    積極證據顯示與本案有關，故均不予宣告沒收，併此敘明。
據上論斷，應依刑事訴訟法第299條第1項前段，毒品危害防制條
例第4條第2項、第17條第2項、第19條第1項，刑法第11條、第38
條之1第1項前段、第3項，刑法施行法第1條之1，判決如主文。
本案經檢察官郭建鈺提起公訴，檢察官蒲心智、王巧玲到庭執行
職務。
中　　華　　民　　國　　111 　年　　1 　　月　　4 　　日
　　　　　　　　　刑事第二庭  審判長法　官  林秋宜
                                    法　官　洪甯雅
　　　　　　　　　　　　　　　      法　官　黃靖崴
以上正本證明與原本無異。如不服本判決應於收受送達後20日內
向本院提出上訴書狀。
                                    書記官  阮弘毅
中　　華　　民　　國　　111 　年　　1 　　月　　6 　　日
附錄本案論罪科刑法條：
毒品危害防制條例第4條
製造、運輸、販賣第一級毒品者，處死刑或無期徒刑；處無期徒
刑者，得併科新臺幣三千萬元以下罰金。
製造、運輸、販賣第二級毒品者，處無期徒刑或十年以上有期徒
刑，得併科新臺幣一千五百萬元以下罰金。
製造、運輸、販賣第三級毒品者，處七年以上有期徒刑，得併科
新臺幣一千萬元以下罰金。
製造、運輸、販賣第四級毒品者，處五年以上十二年以下有期徒
刑，得併科新臺幣五百萬元以下罰金。
製造、運輸、販賣專供製造或施用毒品之器具者，處一年以上七
年以下有期徒刑，得併科新臺幣一百五十萬元以下罰金。
前五項之未遂犯罰之。
附表：
編號 物品名稱 數量 備註 1 行動電話（門號：0000-000000號、IMEI：00000000000000、000000000000000） 壹支 1.廠牌型號：IPHONE 12 PRO，金色。 2.見本院卷一第85頁之本院110年度刑保字第890號贓證物品清單。 3.依毒品危害防制條例第19條第1項宣告沒收。 2 國泰世華金融卡（帳號000-000000000000號） 壹張 1.見本院卷一第85頁之本院110年度刑保字第890號贓證物品清單。 2.依刑法第38條之2第2項之規定不予宣告沒收。 3 含第二級毒品大麻成分之煙草 壹包 1.見本院卷一第81頁之本院110年度刑保字第875號贓證物品清單。 2.法務部調查局濫用藥物實驗室110年3月2日調科壹字第11023001920號鑑定書（見110偵6807號卷第145頁） 　鑑定結果：經檢驗含第二級第24項毒品大麻成分，淨重1.38公克（驗餘淨重1.38公克，空包裝重1.09公克）。 3.與本案無關，且經本院110年度簡字第1420號判決宣告沒收。 4 含第三級毒品Ketamine成分之白色細結晶 壹包 1.見本院卷一第145頁之本院110年度刑保字第1125號贓證物品清單 2.交通部民用航空局航空醫務中心110年2月20日航藥鑑字第0000000號毒品鑑定書（見110偵6807號卷第157頁）。 　鑑定結果：實稱毛重0.4260公克（含1袋1標籤），淨重0.2290公克，取樣0.0005公克，餘重0.2285公克，檢出Ketamine成分。 3.與本案無關，且編號4、5之第三級毒品純質淨重合計未達5公克，應另依毒品危害防制條例第18條第1項後段沒入銷毀之，而非本院宣告沒收銷燬之範圍。 5 含第三級毒品Nimetazepam成分之橘紅色圓形錠劑 伍顆 1.見本院卷一第145頁之本院110年度刑保字第1125號贓證物品清單。 2.交通部民用航空局航空醫務中心110年2月20日航藥鑑字第0000000號毒品鑑定書（見110偵6807號卷第157頁） 　鑑定結果：橘紅色圓形錠劑5粒（其中一粒不完整）。淨重5.7460公克，取樣0.0245公克，餘重5.7215公克，檢出Nimetazepam成分。 3.與本案無關，且編號4、5之第三級毒品純質淨重合計未達5公克，應另依毒品危害防制條例第18條第1項後段沒入銷毀之，而非本院宣告沒收銷燬之範圍。 6 電子磅秤 壹臺 1.見本院卷一第85頁之本院110年度刑保字第890號贓證物品清單。 2.與本案無關，不予宣告沒收。 7 行動電話（門號：0000-000000號、IMEI：000000000000000、000000000000000） 壹支 1.見本院卷一第85頁之本院110年度刑保字第890號贓證物品清單。 2.與本案無關，不予宣告沒收。